【裁判字號】    89,裁,1198
【裁判日期】    890921
【裁判案由】    發明專利舉發
【裁判全文】
最  高  行  政  法  院  裁  定                  八十九年度裁字第一一九八號
    抗  告  人  陽明陶藝企業有限公司
    代  表  人  乙○○
    相  對  人  經濟部智慧財產局
    代  表  人  甲○○
右當事人間因發明專利舉發事件，原告不服臺北高等行政法院中華民國八十九年八月
九日八十九年度訴字第三○號再訴願決定，提起行政訴訟。本院裁定如左︰
    主  文
抗告駁回。
抗告訴訟費用由抗告人負擔。
    理  由
一、本案抗告意旨略謂：本案無論訴訟標的或事實，均非改制前行政法院八十三年度
    判字第九八五號判決既判力所及，實無行政訴訟法第一○七條第一項第九款規定
    適用之餘地等語。
二、按行政訴訟法第一百零七條第一項第九款規定，訴訟標的為確定判決效力所及者
    ，不得提起行政訴訟。所謂「訴訟標的為確定判決效力所及」，除新、舊兩訴訴
    訟標的同一之情形外，解釋上當然包括新訴之訴訟標的，為確定判決（舊訴）訴
    訟標的之範圍所涵蓋之情形。查撤銷訴訟與確認行政處分無效訴訟之訴訟標的雖
    非同一，惟撤銷訴訟係以行政處分有效為前提，行政法院就撤銷訴訟所為駁回原
    告之訴之判決，當然包含一項對系爭行政處分為有效之確認。當事人於撤銷訴訟
    經行政法院判決駁回確定後，復對同一行政處分提起確認該行政處分無效之訴訟
    時，因其訴訟標的為前撤銷訴訟之訴訟標的所包含，自為前撤銷訴訟判決既判力
    所及，依首開法律規定及說明，其訴為不合法，應予駁回。本件改制前行政法院
    八十三年度判字第九八五號判決，以相對人（原中央標準局）就第000000
    00NO1 號發明專利舉發案，於八十一年六月十九日以（81）台專（拾）○一○
    一三字第一一九六二二號專利舉發審定書所為之「本案舉發成立，應撤銷其專利
    權」之審定處分，是否違法而侵害抗告人權益為訴訟標的，有該判決影本附原審
    法院卷可稽；而抗告人於原審請求確認相對人（原中央標準局）於第00000
    000NO1 號發明專利舉發案所為之「本案舉發成立，應撤銷其專利權」之審定
    處分，自始無效，亦有抗告人八十九年七月三日向原審法院提出之確認行政處分
    無效起訴狀訴之聲明附原審法院卷可稽。因相對人就第00000000NO1 號
    發明專利舉發案，僅作成一件（81）台專（拾）○一○一三字第一一九六二二號
    「本案舉發成立，應撤銷其專利權」之審定處分，是本件抗告人請求為無效確認
    訴訟對象之行政處分，與改制前行政法院八十三年度判字第九八五號判決駁回抗
    告人所提撤銷訴訟之裁判對象，乃同一行政處分，足堪認定。抗告人對同一行政
    處分，於提起撤銷訴訟，經行政法院依法判決駁回確定後，復提起確認該行政處
    分無效訴訟，因行政法院駁回撤銷訴訟確定判決之訴訟標的，包含一項對系爭行
    政處分為有效之確認，已如前述，是抗告人所提請求確認相對人於第00000
    000NO1 號發明專利舉發案所為之「本案舉發成立，應撤銷其專利權」之審定
    處分，自始無效之訴，雖與改制前行政法院八十三年度判字第九八五號判決之訴
    訟標的並非同一，然為該確定判決訴訟標的之範圍所包含，故為該確定判決效力
    所及，原審依行政訴訟法第一百零七條第一項第九款規定，以抗告人之訴不合法
    ，而以裁定駁回抗告人之訴，於法並無不合。抗告意旨求為廢棄原裁定，並無理
    由，應予駁回。至抗告人主張，相對人就第00000000NO1 號發明專利舉
    發案，分別依關係人舉發及依職權作成二件「本案舉發成立，應撤銷其專利權」
    之審定處分，改制前行政法院八十三年度判字第九八五號判決之裁判對象，係相
    對人依職權所為之「本案舉發成立，應撤銷其專利權」之審定處分，與相對人依
    關係人舉發所為之「本案舉發成立，應撤銷其專利權」之審定處分，並非同一行
    政處分云云，查非屬實，並不足採，又本件事證已臻明確，無行言詞辯論之必要
    ，併予指明。
據上論結，本件抗告為無理由，爰依行政訴訟法第二百七十二條、第一百零四條、民
事訴訟法第四百九十二條第一項前段、第九十五條、第七十八條，裁定如主文。
中      華      民      國    八十九    年      九      月    二十一    日
              最 高 行 政 法 院 第 二 庭
                                審 判 長 法  官      陳  石  獅
                                         法  官      林  家  惠
                                         法  官      彭  鳳  至
                                         法  官      高  啟  燦
                                         法  官      黃  合  文
右  正  本  證  明  與  原  本  無  異
                                         法院書記官  王  福  瀛
中      華      民      國    八十九    年      九      月    二十五    日


司法院資訊處製作；財團法人民間司法改革基金會備份。
